臺灣高等法院民事判決　九十二年度再易字第一六七號
　　再審原告　　　合記建設股份有限公司
　　法定代理人　　王至恆
　　訴訟代理人　　王雨三
　　再審被告　　　甲○○
　　訴訟代理人　　袁忠
當事人間請求履行契約事件，再審原告對於民國九十二年十月八日本院九十二年度上
易字第七九一號確定判決提起再審，本院於九十三年二月三日言詞辯論終結，判決如
下：
    主    文
再審之訴駁回。
再審訴訟費用由再審原告負擔。
    事    實
甲、再審原告方面：
一、聲明：
  (一)本院九十二年度上易字第七九一號確定判決廢棄。
  (二)駁回再審被告之上訴。
  (三)再審及前程序第一、二審訴訟費用由再審被告負擔。
二、陳述：再審原告於八十九年六月間依據合建契約第二條第一項規定與地主解約，
    並停發自八十九年六月起所有支付款項，惟部分地主不認同契約自動解約，乃起
    訴請求再審原告繼續支付房屋補貼、保證金及遷回原宅修理費，經最高法院判決
    敗訴確定，從而再審被告請求再審原告給付自八十九年六月起至九十年四月止之
    房租補貼，即無依據，再審原告對再審被告即無債務關係，依法並不符合抵銷之
    要件。原確定判決竟認為再審被告所為抵銷之抗辯有據，其適用法律顯有違誤。
三、證據：提出合建契約書、起訴狀台灣台北地方法院九十年度訴字第一○○四號判
    決、本院九十年度上字第六九八號判決、九十二年度上易字第七八九號判決、最
    高法院九十一年度台上字第八四六號裁定影本為證。
乙、再審被告方面：
一、聲明：再審之訴駁回。
二、陳述：再審原告僅係就原確定判決所認定之事實及取捨之證據即再審被告有無主
    動債權一節爭辯，並未具體指摘原確定判決究有何適用法規顯有錯誤情事，其再
    審之訴顯不合法。
丙、本院依職權調閱台灣台北地方法院九十一年度訴字第六四○七號民事卷全卷。
    理    由
一、按確定終局判決有適用法規顯有錯誤之情形者，得以再審之訴聲明不服，民事訴
    訟法第四百九十六條第一項第一款定有明文。次按所謂適用法規顯有錯誤者，不
    包括漏未斟酌證據及認定事實錯誤之情形在內（參最高法院六十三年台上字第八
    八○號判例）。
二、本件再審原告起訴主張：再審原告於八十九年六月間依據合建契約第二條第一項
    規定與地主解約，並停發自八十九年六月起所有支付款項，惟再審被告不認同契
    約自動解約，乃起訴請求再審原告繼續支付房屋補貼、保證金及遷回原宅修理費
    ，經最高法院判決敗訴確定，從而再審被告請求再審原告給付自八十九年六月起
    至九十年四月止之房租補貼，即無依據，再審原告對再審被告即無債務關係，依
    法並不符合抵銷之要件。原確定判決竟認為再審被告所為抵銷之抗辯有據，其適
    用法律顯有違誤，因依民事訴訟法第四百九十六條第一項第一款規定，提起本件
    再審之訴，求為將本院九十二年度上易字第七九一號原確定判決廢棄，並駁回再
    審之上訴之判決。再審被告則以：再審原告僅係就原確定判決所認定之事實及取
    捨之證據即再審被告有無主動債權一節爭辯，並未具體指摘原確定判決究有何適
    用法規顯有錯誤情事等語，資為抗辯。
三、本件再審原告主張其於八十九年六月間依據合建契約第二條第一項規定與地主解
    約，並停發自八十九年六月起所有支付款項，惟再審被告不認同契約自動解約，
    乃起訴請求再審原告繼續支付房屋補貼、保證金及遷回原宅修理費，業經最高法
    院判決敗訴確定，從而再審被告請求再審原告給付自八十九年六月起至九十年四
    月止之房租補貼，即無依據，再審原告對再審被告即無債務關係，依法並不符合
    抵銷之要件。原確定判決竟認為再審被告所為抵銷之抗辯有據，其適用民法第三
    百三十四條第一項顯有違誤云云。再審原告雖已具體指出適用法規顯有錯誤，惟
    ：按二人互負債務，而其給付種類相同，並均屆清償期者，各得以其債務，與他
    方之債務，互為抵銷，民法第三百三十四條第一項前段定有明文。查，原確定判
    決理由二(四)載明「被上訴人（即再審被告）於九十二年四月十六為抵銷之抗辯，
    主張依系爭合約第五條第三項第二款規定，上訴人（即再審原告）應按月給付被
    上訴人房屋租金補貼款一萬五千元，其僅給付至八十九年五月，尚欠八十九年六
    月至九十年四月合計之十六萬五千元，及另房屋修繕費十四萬五千元，即足以抵
    銷等語。查被上訴人於原審聲請通知之證人石義興雖到庭結證稱被上訴人之租金
    補貼部分，上訴人有無同意，以保證金為扣抵一事，伊並不知情，但核兩造系爭
    合約第五條第三項第二款即有載明「房租補貼款自甲方（被上訴人）騰空交屋之
    日起，乙方應付甲方房租補貼款每月一萬五千元，至交屋完成日止，上訴人並已
    交付一期，有上開合建契約及收據一紙可稽（原審卷三七頁）。上開事實為被上
    訴人所不否認，僅以自動債權與被動債權種類不同不能為抵銷為辯，但核上開房
    屋租金補貼款於被上訴人主張抵銷時，計有十六萬五千元，而被動債權（即保證
    金十萬元及自九十一年七月八日利息至主張抵銷之九十二年四月十六日共九月又
    八日之債權），為十萬三千八百六十一元，自足以為抵銷權之行使，被上訴人為
    抵銷權之行使，即有理由」等語。查原確定判決既以兩造合約第五條第三項第二
    款即有載明「房租補貼款自甲方（再審被告）騰空交屋之日起，乙方應付甲方房
    租補貼款每月一萬五千元，至交屋完成日止」，再審原告並已交付一期，有上開
    合建契約及收據一紙可稽。上開事實為再審被告所不否認，認定有上開房屋租金
    補貼款並於被上訴人主張抵銷時，計有十六萬五千元，而被動債權（即保證金十
    萬元及自九十一年七月八日利息至主張抵銷之九十二年四月十六日共九月又八日
    之債權），為十萬三千八百六十一元，兩造互負債務，得互為抵銷，其適用民法
    第三百三十四條即無顯有錯誤之情形。至於再審原告主張是否尚欠再審被告房屋
    租金補貼款，本屬原確定判決事實認定之問題，縱屬認定錯誤，亦與適用法規顯
    有錯誤有別，再審原告以原確定判決判決適用民法第三百三十四條抵銷權之規定
    錯誤，依民事訴訟法第四百九十六條第一項第一款，提起再審之訴，自屬無據。
四、綜上所述，再審原告主張原確定判決有適用法規顯有錯誤之再審事由，提起本件
    再審之訴，為無理由，應予駁回。
五、據上論結，本件再審之訴為無理由，依民事訴訟法第七十八條，判決如主文。
中　　　華　　　民　　　國　　九十三　　年　　　二　　　月　　 十七 　　日
                    　              民事第十三庭
                                        審判長法  官　鄭　雅　萍
                                              法　官　俞　慧　君
                                              法  官　游　婷　麟
正本係照原本作成。
不得上訴。
中　　　華　　　民　　　國　　九十三　　年　　　二　　　月　　 十七 　　日
　　　　　　　　　　　　　　　　　　　　　　　書記官  林  初  枝
